【裁判字號】    99,司財管,132
【裁判日期】    991103
【裁判案由】    指定遺產管理人
【裁判全文】
臺灣臺南地方法院民事裁定           99年度司財管字第132號
聲  請  人  彰化商業銀行股份有限公司
法定代理人  陳淮舟
代  理  人  陳慧珊
上列聲請人聲請對被繼承人王宏哲選任遺產管理人事件，本院裁
定如下：
    主  文
選任財政部國有財產局臺灣南區辦事處臺南分處為被繼承人王宏
哲之遺產管理人。
聲請程序費用新臺幣壹仟元由被繼承人王宏哲之遺產負擔。
    理      由
一、按繼承人均拋棄其繼承權者，準用關於無人承認繼承之規定
    ，民法第1176條第6項定有明文。又繼承開始時，繼承人之
    有無不明，而不能依民法第1177條選定遺產管理人時，得由
    利害關係人聲請法院選任之，民法第1178條第2項亦定有明
    文。
二、本件聲請意旨略以：被繼承人王宏哲（男，民國○○年○○月○
    日生，身分證統一編號：Ｚ000000000號，生前最後住所：臺
    南縣新營市五興里14鄰五間厝144號）對聲請人之債務尚未
    清償，惟被繼承人於95年1月12日死亡，其法定繼承人均已
    拋棄繼承，無法依同法第1177條選任遺產管理人，致聲請人
    之權利無法行使，故聲請人以利害關係人身分向法院聲請為
    被繼承人王宏哲選任遺產管理人等語。
三、經查：聲請人主張之前開事實，業據提出被繼承人王宏哲除
    戶謄本1件、本院94年9月15日南院慶94執慎字第23453號債
    權憑證、97年2月25日南院雅家戊95年度繼字第311號准予備
    查通知函影本各1件、繼承系統表1份附卷為憑。並經本院依
    職權調閱本院95年度繼字第311號拋棄繼承事件卷宗核閱綦
    詳，是聲請人之主張應足採信。又查被繼承人王宏哲死亡後
    ，其法定繼承人皆已依法拋棄繼承權經本院准予備查，且未
    準用民法第1177條之規定選定遺產管理人，而被繼承人王宏
    哲為聲請人之債務人，故聲請人以利害關係人之身分聲請選
    任被繼承人王宏哲之遺產管理人，核與上開規定並無不合，
    應予准許。
四、按公示催告期限屆滿，無繼承人承認繼承時，其遺產於清償
    債權，並交付遺贈物後，如有剩餘，歸屬國庫；又按非公用
    國有財產以財政部國有財產局為管理機關，民法第1185條、
    國有財產法第12條分別定有明文。查本件被繼承人王宏哲之
    法定繼承人皆已依法拋棄繼承權經本院准予備查，復未準用
    民法第1177條之規定選定遺產管理人，且經本院函詢被繼承
    人王宏哲原繼承人即配偶王李美金；子女王祿驊、王家凱、
    王儷珊；兄弟姐妹王亞筠王永籐、王慧燕、王慧蘋、王秀蓁
    、王秀寬、王秀蓉等有無擔任被繼承人王宏哲之遺產管理人
    之意願，迄今均未回覆本院，足徵被繼承人王宏哲之原繼承
    人對被繼承人王宏哲遺產之處置已漠不關心，縱指定渠等為
    被繼承人吳宏哲之遺產管理人，必無法用心妥善管理被繼承
    人王宏哲之遺產，是渠等皆非擔任本件遺產管理人之適當人
    選；又查被繼承人王宏哲之遺產，倘無人承認繼承時，將於
    清償債權，交付遺贈物後，歸屬國庫，為使被繼承人王宏哲
    遺產之處置順利進行，本院認選任財政部國有財產局臺灣南
    區辦事處臺南分處為被繼承人王宏哲之遺產管理人為適當。
五、依非訟事件法第157條、第24條第1項，裁定如主文。
中    華    民    國    99    年    11    月    3    日
                  家事法庭      司法事務官  林可婷
以上正本係照原本作成
如對本裁定抗告須於裁定送達後10日內向本院提出抗告狀
中    華    民    國    99    年    11    月    3    日
                                書記官  陳世明

司法院資訊處製作；財團法人民間司法改革基金會備份。
